【裁判字號】    95,訴,172
【裁判日期】    950220
【裁判案由】    偽造文書等
【裁判全文】
臺灣臺南地方法院刑事判決               95年度訴字第172號
公  訴  人  臺灣臺南地方法院檢察署檢察官
被      告  甲○○
上列被告因偽造文書等案件，經檢察官提起公訴（94年度偵字第
8897號），被告就被訴事實為有罪之陳述，本院裁定由受命法官
獨任進行簡式審判程序，判決如下：
    主    文
甲○○共同連續行使變造之私文書，足以生損害於他人，處有期
徒刑伍月，如易科罰金，以銀元佰元折算壹日。
    事    實
一、甲○○明知真實姓名年籍不詳、綽號「阿輝」之成年男子所
    提供如附表所示之統一發票十三張均係遭變造之統一發票，
    竟與成年人葉獻文（另案經檢察官聲請簡易判決處刑）二人
    ，為自「阿輝」處取得兌領每一張發票五百元之報酬，而與
    「阿輝」共同基於以變造之統一發票詐騙銀行而意圖為自己
    不法所有及行使變造私文書之概括犯意聯絡，自民國九十一
    年十二月間起至九十二年二月間止，連續由甲○○或葉獻文
    本人將葉獻文之年籍資料填載於上開經變造之統一發票上，
    再由甲○○搭載葉獻文前往如附表所示之臺南縣市各金融機
    構持向承辦人員提示兌領四獎獎金新臺幣（下同）四千元及
    五獎獎金一千元而行使之，使各該承辦人員陷於錯誤，而依
    變造之統一發票號碼，交付四千元及一千元之統一發票中獎
    金額與甲○○（變造發票號碼、行使地點、兌領金額及開立
    營業人名稱等均如附表所示），共計詐得獎金一萬六千元，
    足以生損害於承兌之金融機構及稅捐機關對統一發票核獎之
    正確性，上開發票領得款項則由葉獻文交予甲○○轉交「阿
    輝」收取，再由「阿輝」依每一張兌領之發票給付五百元之
    報酬予甲○○及葉獻文二人 (甲○○每一張發票實際分得二
    百元)。嗣經警循線查獲，並在如附表編號十三所示統一發
    票上採得指紋乙枚，經送內政部警政署刑事警察局鑑驗，析
    鑑結果與甲○○指紋卡上左食指指紋相符，始知悉上情。
二、案經臺南縣警察局移送臺灣臺南地方法院檢察署檢察官偵查
    起訴。
    理    由
一、本件係經被告甲○○於本院當庭表示認罪，而以簡式審判程
    序加以審理，有本院九十五年二月十六日日準備程序及審判
    筆錄附卷足憑，則依據刑事訴訟法第二百七十三條之二、同
    法第一百五十九條第二項之規定，不適用傳聞法則有關限制
    證據能力之相關規定，合先敘明。
二、查前開事實，業據被告甲○○及於本院審理時供承不諱，核
    與證人即共犯葉獻文於警詢時及偵查中所證相符，此外，並
    有如附表所示經變造之統一發票影本、鑑定結果分析表、內
    政部警政署刑事警察局九十四年四月五日刑紋字第○九四○
    ○○六三九五四號鑑驗書、被告指紋卡片、指紋鑑定照片、
    證物編號照片各一份在卷可稽。
三、按統一發票係加值型及非加值型營業稅法第三十二條第一項
    所規定營業人銷售貨物或勞務，應開立予買受人之憑證，性
    質上屬私文書（最高法院六十九年台上字第三六八九號判例
    、六十九度第六次刑事庭會議決定(一)參看）。至財政部依同
    法第五十八條訂定之「統一發票給獎辦法」，旨在防止逃漏
    、控制稅源及促進統一發票之推行，而以定期開獎、給予獎
    金之方式，獎勵買受人向營業人索取統一發票，為其附隨目
    的。統一發票中獎與否，純繫於偶然之事實，中獎人領獎固
    須占有該中獎之統一發票，但其本質究非表彰一定財產上權
    利之有價證券，而係會計憑證之一種，自不得因統一發票之
    中獎與否，而分別為有價證券或私文書之認定。本件被告持
    變造為中獎號碼之統一發票兌領獎金，原判決論以行使變造
    私文書罪責，並無不合（最高法院九十二年度台上字第五六
    一六號判決意旨參照）。故核被告甲○○所為，係犯刑法第
    二百十六條、第二百十條之行使變造私文書罪，以及同法第
    三百三十九條第一項之詐欺取財罪。其就上開犯行與綽號「
    阿輝」等真實姓名年籍不詳之成年男子及葉獻文間，有犯意
    之聯絡及行為之分擔，為共同正犯。被告甲○○先後多次行
    使變造之私文書及詐欺取財之犯行，均時間緊接，各觸犯犯
    罪構成要件相同之罪名，係基於概括犯意而為，各應依連續
    犯規定論以一罪，即連續行使變造私文書罪、連續詐欺取財
    罪，並均加重其刑。其行使變造私文書之目的在於詐欺取財
    ，是所犯上開二罪間有方法、目的之關係，為牽連犯，應依
    刑法第五十五條規定，從一重罪，即刑法第二百十六條、二
    百十條之連續行使變造私文書罪處斷。爰審酌被告甲○○犯
    罪之動機、目的、手段、犯罪所生之危害、詐欺取財所得之
    金額、詐欺取財與行使變造私文書之次數及犯後坦承犯行等
    一切情狀，量處如主文所示之刑，並諭知如易科罰金之折算
    標準，以資懲儆。至如附表所示之變造統一發票十三張，固
    為被告甲○○等人所有供犯罪所用之物，惟均已提出行使而
    由銀行管領，非屬被告甲○○等人所有，亦非屬違禁物，不
    符沒收要件，自無庸為沒收之諭知，併此敘明。
四、依刑事訴訟法第二百七十三條之一第一項、第二百九十九條
    ，刑法第二十八條、五十六條、第二百十六條、第二百十條
    、第三百三十九條第一項、第五十五條、第四十一條第一項
    前段，罰金罰鍰提高標準條例第一條前段、第二條，逕以簡
    易判決處刑如主文。
本案經檢察官乙○○到庭執行職務。
中    華    民    國    95    年    2     月    20    日
                  刑事第八庭  法  官  徐文瑞
以上正本證明與原本無異。
如不服本判決，應於判決送達後十日內，向本院提出上訴狀。
                              書記官  李珍瑩
中    華    民    國    95    年    2     月    20    日
附表
┌──┬─────┬──────┬───────┬────┐
│編號│開立營業人│  發票號碼  │   兌獎銀行   │兌領金額│
│    │          │            │              │(新台幣)│
├──┼─────┼──────┼───────┼────┤
│ 一 │土庫加油站│QC00000000號│彰化銀行南臺南│一千元  │
│    │實業股份有│（九十一年九│分行（設臺南市│        │
│    │限公司    │月、十月份發│中西區○○路八│        │
│    │          │票）        │十八號）      │        │
├──┼─────┼──────┼───────┼────┤
│ 二 │中國石油股│QR00000000號│土地銀行新市分│同上    │
│    │份有限公司│（九十一年九│行（設臺南縣新│        │
│    │莒光路加油│月、十月份發│市鄉○○路十號│        │
│    │站        │票）        │）            │        │
├──┼─────┼──────┼───────┼────┤
│ 三 │新光三越百│QP00000000號│彰化銀行南臺南│同上    │
│    │貨股份有限│（九十一年九│分行（設臺南市│        │
│    │公司臺南西│月、十月份發│中西區○○路八│        │
│    │門分公司  │票）        │十八號）      │        │
├──┼─────┼──────┼───────┼────┤
│ 四 │統一超商股│QL00000000號│華南銀行永康分│同上    │
│    │份有限公司│（九十一年九│行（設臺南縣永│        │
│    │臺南市第十│月、十月份發│康市○○路八○│        │
│    │七分公司  │票）        │○號一樓）    │        │
├──┼─────┼──────┼───────┼────┤
│ 五 │統一超商股│QL00000000號│同上          │同上    │
│    │份有限公司│（九十一年九│              │        │
│    │臺南市第十│月、十月份發│              │        │
│    │七分公司  │票）        │              │        │
├──┼─────┼──────┼───────┼────┤
│ 六 │達昇便利商│QD00000000號│華南銀行臺南分│同上    │
│    │店        │（九十一年九│行（設臺南市中│        │
│    │          │月、十月份發│西區○○路○段│        │
│    │          │票）        │一五四號）    │        │
├──┼─────┼──────┼───────┼────┤
│ 七 │中環便利商│QC00000000號│第一銀行新化分│同上    │
│    │店        │（九十一年九│行（設臺南縣新│        │
│    │          │月、十月份發│化鎮○○路三七│        │
│    │          │票）        │四號）        │        │
├──┼─────┼──────┼───────┼────┤
│ 八 │統一超商股│QL00000000號│同上          │同上    │
│    │份有限公司│（九十一年九│              │        │
│    │臺南市第十│月、十月份發│              │        │
│    │七分公司  │票）        │              │        │
├──┼─────┼──────┼───────┼────┤
│ 九 │高林企業公│QG00000000號│同上          │同上    │
│    │司        │（九十一年九│              │        │
│    │          │月、十月份發│              │        │
│    │          │票）        │              │        │
├──┼─────┼──────┼───────┼────┤
│ 十 │合新商行  │QF00000000號│臺灣中小企業銀│一千元  │
│    │          │（九十一年九│行開元分行（設│        │
│    │          │月、十月份發│臺南縣永康市中│        │
│    │          │票）        │華路十二號）  │        │
├──┼─────┼──────┼───────┼────┤
│十一│統一超商股│QL00000000號│同上          │同上    │
│    │份有限公司│（九十一年九│              │        │
│    │臺南市第十│月、十月份發│              │        │
│    │七分公司  │票）        │              │        │
├──┼─────┼──────┼───────┼────┤
│十二│新光三越百│QP00000000號│同上          │同上    │
│    │貨股份有限│（九十一年九│              │        │
│    │公司台南分│月、十月份發│              │        │
│    │公司      │票）        │              │        │
├──┼─────┼──────┼───────┼────┤
│十三│崧原生鮮超│RB00000000號│華南銀行臺南銀│四千元  │
│    │市股份有限│（九十一年十│行（設臺南市中│        │
│    │公司民生分│一月、十二月│西區○○路○段│        │
│    │公司      │份發票）    │一五四號）    │        │
└──┴─────┴──────┴───────┴────┘
附錄本案論罪科刑法條全文：
刑法第二百十條：
偽造、變造私文書，足以生損害於公眾或他人者，處五年以下有
期徒刑。
刑法第二百十六條：
行使第二百十條條至第二百十五條之文書者，依偽造、變造文書
或登載不實事項或使登載不實事項之規定處斷。
刑法第三百三十九條第一項：
意圖為自己或第三人不法之所有，以詐術使人將本人或第三人之
物交付者，處五年以下有期徒刑、拘役或科或併科一千元以下罰
金。


司法院資訊處製作；財團法人民間司法改革基金會備份。
